臺灣高雄地方法院刑事判決　　　　　　　　　　　　九十一年度易字第一九二三號
　　公　訴　人　臺灣高雄地方法院檢察署檢察官
　　被　　　告　乙○○
右列被告因詐欺等案件，經檢察官提起公訴（九十年度偵字第一四七四０號），本院
判決如左：
    主  文
乙○○共同連續意圖為自己不法之所有，以詐術使人將本人之物交付，處有期徒刑伍
月，如易科罰金，以佰元折算壹日。如附表所示簽帳單之持卡人存根聯共貳張沒收
。
    事  實
一、乙○○明知其男友鄧兆詳（另案審理）所持有未經簽名之中興商業銀行卡號00
    00000000000000號信用卡，係來路不明之贓物（該信用卡係丁○
    ○所有，原置於其所有之車牌號碼ＸＴＦ─八九五號機車內，於民國九十年四月
    一日中午十二時許，在高雄市○○路一一０二號前，連同上開機車一併失竊），
    竟於九十年四月二日中午十二時許，在高雄市○○路二四八巷十一弄十一號鄧兆
    詳住處收受之，並於該信用卡背面簽名欄簽署「乙○○」之署押，旋與鄧兆祥共
    同基於意圖為自己不法所有之概括犯意聯絡，推由乙○○連續在如附表所示時間
    、地點，向如附表地點欄所示二家特約商店之店員，連續持上開信用卡刷卡消費
    ，且連續簽署「乙○○」之署押於信用卡簽帳單（一式二聯，即持卡人存根聯及
    特約商店存根聯）之持卡人簽名欄上，並將特約商店存根聯持交上開特約商店店
    員，表示向發卡銀行簽帳，作為特約商店向發卡銀行請款之用，致該特約商店均
    陷於錯誤，而予簽帳消費如附表盜刷之金額欄所示之金額，並交付如附表所示之
    財物，足以生損害於如附表所示店家。嗣將所購得如附表編號一之衣褲供己穿用
    ，而如附表編號二之行動電話則交予鄧兆詳使用。
二、案經高雄市政府警察局三民第一分局報告臺灣高雄地方法院檢察署檢察官偵查起
    訴。
    理  由
一、訊據被告乙○○坦承明知鄧兆詳所交付之信用卡為來歷不明之贓物，並在該信用
    卡背面簽名欄簽署「乙○○」署押，於右揭時地持上開信用卡簽帳消費等事實，
    核與被害人丁○○於警訊時及本院審理中及甲○○成衣店店員陳俐君於警訊中、
    中興商業銀行風險管理部專員莊景霖於警訊中證述之情節相符，並有簽帳單二紙
    、消費明細表一紙在卷可稽。雖被告辯稱：是因為遭鄧兆詳毆打，伊受到逼迫才
    持卡去刷卡購物云云，惟查，被告取得上開信用卡後，隨即持該信用卡至甲○○
    成衣店刷卡消費購買上衣、短褲各一件，而該衣褲係供己穿用乙節，為其所自承
    ，是被告所辯受逼云云，有違常理，顯係卸責之詞，不足採信。本件事證明確，
    被告犯行堪以認定，應依法論科。
二、按持信用卡交易，基本上於財團法人聯合信用卡處理中心（下稱信用卡中心）不
    依契約給付持卡人所消費之帳款予特約商店時，持卡人對於特約商店仍直接負有
    給付價金義務，從而持信用卡交易與通常之買賣並無差異，僅在價金給付後由發
    卡銀行經由信用卡中心代為付帳，而發卡銀行經由信用卡中心給付特約商店價金
    時，則係事後之權利關係發生變動，亦即由持卡人對於發卡銀行負擔給付價金債
    務而已。是持卡人與特約商店間之交易，乃係以信任關係為基礎，倘持卡人並無
    支付價金之意思與能力，向特約商店提示信用卡消費，係屬對特約商店店員施行
    詐欺。查被告明知鄧兆詳所交付之信用卡為來歷不明之贓物，仍收受之。取得後
    ，先在信用卡上簽署本人之署名，進而連續持該信用卡消費，並至前開二間特約
    商店，出示該信用卡刷卡，且於上開特約商店內，在簽帳單上以複寫方式同時簽
    署本人之署名，再將簽帳單交與上開信用卡特約商店行使，而詐得上開財物之行
    為，核其所為，係犯刑法第三百四十九條第一項收受贓物罪、第三百三十九條第
    一項詐欺取財罪。被告與鄧兆詳間，就詐欺取財部分，有犯意聯絡及行為分擔，
    為共同正犯。其先後二次詐欺取財之行為，時間緊接，觸犯構成要件相同之罪名
    ，顯係基於概括之犯意為之，為連續犯，應論以一罪，並依法加重其刑。被告所
    為收受贓物罪、詐欺取財罪二罪間，有方法目的之牽連關係，應從一重之詐欺取
    財罪處斷。爰審酌被告之素行、生活狀況、智識程度、所生危害、犯罪後態度，
    及其刷卡消費之金額，利用信用卡交易之便捷性，破壞信用卡之經濟秩序，對被
    害人造成之損害程度等一切情狀，量處如主文所示之刑並諭知易科罰金之折算標
    準。至簽帳單客戶收執聯二紙，係被告所有供詐欺所用之物，雖未扣案，因不能
    證明業已滅失，仍依法宣告沒收。
據上論斷，應依刑事訴訟法第二百九十九條第一項前段、刑法第二十八條、第五十六
條、第三百三十九條第一項、第三百四十九條第一項、第五十五條、第四十一條第一
項、第三十八條第一項第二款，罰金罰鍰提高標準條例第一條前段、第二條，判決如
主文。
中      華      民      國      九十一      年    七    月    二十六    日
                                  臺灣高雄地方法院刑事第一庭
                                      法  官    郭佳瑛
右正本證明與原本無異。
如不服本判決，應於判決送達後十日內，向本院提出上訴狀。
                                      書記官    王美玲
中    華    民    國      九十一      年      七      月      三十一    日
附表：
附錄：本案論罪科刑法條全文
刑法第三百三十九條
意圖為自己或第三人不法之所有，以詐術使人將本人或第三人之物交付者，處五年以
下有期徒刑、拘役或科或併科一千元以下罰金。
以前項方法得財產上不法之利益或使第三人得之者亦同。
前二項之未遂犯罰之。
刑法第三百四十九條
附表：
編號  時     間   特約商店         購得物品           簽帳金額
                                                      （新臺幣）元
一    90.04.02.   甲○○服飾店     上衣、短褲各一件   八百八十
二    86.04.02.   丙○○○○       行動電話一支       一萬二千七百七十二
